【裁判字號】    98,訴,206
【裁判日期】    980821
【裁判案由】    侵權行為損害賠償
【裁判全文】
臺灣花蓮地方法院民事判決               98年度訴字第206號
原      告  乙○○
                        巷1之.
訴訟代理人  魏辰州律師
被      告  甲○○
上列當事人間侵權行為損害賠償事件，本院於98年8月4日言詞辯
論終結，判決如下：
    主  文
原告之訴及假執行之聲請均駁回。
訴訟費用由原告負擔。
    事實及理由
一、原告起訴主張，先前聲請本院民事執行處對於訴外人陳呂玉
    英所有之花蓮市○○段244地號土地為強制執行，本院民事
    執行處並將訴外人陳呂玉英玉所有之坐落上開土地上無門牌
    號碼之建物（即查封建物46建號）併付拍賣，詎料被告於執
    行程序進行中，明知其並非上開無門牌號碼之建物之所有人
    ，且該建物拍賣所得亦非分配予原告，竟提供擔保聲請停止
    強制執行程序後對於原告提起異議之訴，嗣經敗訴判決確定
    。原告於上開強制執行程序中本得於96年8月31日受領分配
    款新台幣（下同）3,783,008元，惟因被告聲請停止上開強
    制執行程序，原告迄97年9月30日才受領該筆款項，計受有
    利息損害205,215.2元（3,783,008×0.05＋3,783,008×0.0
    5×31/365＝205,215.2）。另原告於上開強制執行程序進行
    中亦對於訴外人陳呂玉英得受分配之687,918元聲請查封禁
    止其收取，本得一併執行取得，亦因被告聲請停止上開強制
    執行程序之故，迄本件起訴為止，仍未能執行取得，受有利
    息損害61,818.38元（687,918×0.05＋687,918×0.05×291
    /365＝61,818.38）。兩者合計受有利息損害267,034元（20
    5,215.2＋61,818.38＝267,033.6，四捨五入)。原告自得依
    民法第184條第1項侵權行為之，規定請求被告賠償。又原告
    因被告不當聲請停止上開強制執行程序之故，致高達4,470,
    926元之資金無法動支，遭受龐大之財務壓力，因而罹患自
    發性高血壓及失眠等疾病，精神上所受之鉅大痛苦絕非身歷
    其境者所得體會，爰類推適用民法第227-1條準用第195條第
    1項前段規定，請求被告賠償50萬元之精神損害。並聲明：
    (一)被告應給付原告767,034元，及自起訴狀繕本送達翌日起
    至清償日止按年息5%計算之利息。(二)訴訟費用由被告負擔。
    (三)原告願供擔保請准宣告假執行。被告則以系爭建物為其所
    有，因拍賣過程損及權利，才提供擔保停止執行，俾以保護
    權利等語置辯。並聲明：(一)原告之訴及假執行之聲請均駁回
    。(二)訴訟費用由原告負擔。
二、按因故意或過失，不法侵害他人之權利者，負損害賠償責任
    ；又當事人主張有利於己之事實者，就其事實有舉證之責任
    ，民法第184條第1項前段、民事訴訟法第277條前段分別定
    有明文。原告雖主張被告明知系爭建物（查封建物46建號）
    非其所有，竟故意提供擔保聲請停止執行，致原告無法及時
    取得分配款，而受有利息之損害等語。然被告供擔保後所提
    起之異議之訴（96年度花簡字第284號、97年度簡上第21號
    ），係依據系爭建物之租賃契約書，及陳呂玉英之證詞，主
    觀上認為系爭建建物為其所有，雖經法院調查結果，認為租
    賃契約書及陳呂玉英之證詞，尚不足為被告乃系爭建物事實
    上處分權人之證明，惟不能以此認定被告有假藉提供擔保阻
    止執行之故意或過失可言。此外，原告復未能舉證被告有其
    他假藉提供擔保阻止執行之故意或過失之證明，從而，原告
    依據民法第184條第1項前段侵權行為之規定，請求被告賠償
    利息損失，即屬無理由，應予駁回。
三、按不法侵害他人之身體、健康、名譽、自由、信用、隱私、
    貞操，或不法侵害其他人格法益而情節重大者，被害人雖非
    財產上之損害，亦得請求賠償相當之金額，民法第195條第
    1項前段定有明文。又慰藉金之賠償，以人格權遭遇侵害，
    使精神上受痛苦為必要。若僅為財產上之損害，對其身體、
    生命、自由等人格權並未有何加害行為，並不生賠償慰藉金
    之問題，最高法院83年度台上字第2097號著有裁判可照。原
    告請求被告賠償不能及時領取分配款之財產上損害，所導致
    之精神慰藉金50萬元，並非侵害人格法益之非財產上之損害
    ，且難認不能及時領取分配款與原告所主張之疾病間，有何
    因果關係。是原告此部份之請求為無理由，應予駁回。
四、綜上所述，原告依據民法第184條第1項前段、第195條第1項
    前段侵權行為之規定，請求被告賠償原告財產上及非財產上
    之損害，共計767,034元及利息，均無理由，應予駁回。其
    假執行之聲請亦因訴之駁回，失所附麗，應併予駁回。
五、結論：原告之訴為無理由，依民事訴訟法第78條，判決如主
    文。
中    華    民    國    98    年    8     月    21    日
                        臺灣花蓮地方法院民事庭
                            法      官  湯文章
上列為正本係照原本作成。
如不服本判決，應於送達後20日內，向本院提出上訴狀並表明上
訴理由，如於本判決宣示後送達前提起上訴者，應於判決送達後
20日內補提上訴理由書(須附繕本)。
中    華    民    國    98    年     8    月    21    日
                            法院書記官  黃倪濱


司法院資訊處製作；財團法人民間司法改革基金會備份。
